【裁判字號】    98,簡上,6
【裁判日期】    980630
【裁判案由】    竊盜
【裁判全文】
臺灣臺南地方法院刑事判決               98年度簡上字第6號
上  訴  人
即  被  告  乙○○
                    （另案於臺灣臺南監獄臺南分監執行中）
上列上訴人即被告因竊盜案件，不服中華民國97年10月22日本院
97年度簡字第2801號刑事簡易判決（起訴案號：97年度偵字第12
903號），本院管轄之第二審合議庭自為第一審判決如下：
    主  文
原判決撤銷。
乙○○無罪。
    理  由
一、公訴意旨略以：被告乙○○意圖為自己不法之所有，於民國
    97年8月26日上午7時30分許，在臺南市○○區○○街西羅殿
    廟旁，趁被害人丁○○所有之車牌號碼 UXV-218號輕機車鑰
    匙未取下之際，發動、竊取上開機車，得手後，留供己用。
    嗣於同日晚上8時5分許，被告酒後騎乘上開機車途經臺南市
    中西區○○路○段62號前，與計程車發生碰撞，適員警途經
    該處，見發生車禍，乃前往處理，因而查獲（被告所涉公共
    危險部分，業經檢察官另為不起訴處分）。因認被告涉有刑
    法第320條第1項之竊盜罪嫌云云。
二、按犯罪事實應依證據認定之，無證據不得認定犯罪事實；又
    被告之自白，非出於強暴、脅迫、利誘、詐欺、疲勞訊問、
    違法羈押或其他不正之方法，且與事實相符者，得為證據；
    被告或共犯之自白，不得作為有罪判決之唯一證據，仍應調
    查其他必要之證據，以察其是否與事實相符；另不能證明被
    告犯罪者，應諭知無罪之判決，刑事訴訟法第154條、第156
    條第1項、第2項、第301條第1項定有明文。次按認定犯罪事
    實所憑之證據，雖不以直接證據為限，間接證據亦包括在內
    ，然而無論直接證據或間接證據，其為訴訟上之證明，須於
    通常一般人均不致有所懷疑，而得確信其為真實之程度者，
    始得據為有罪之認定，倘其證明尚未達到此一程度，而有合
    理之懷疑存在時，即難遽採為不利被告之認定；又採用情況
    證據認定犯罪事實，須其情況與待證事實有必然結合之關係
    ，始得為之，如欠缺此必然結合之關係，其情況猶有顯現其
    他事實之可能者，據以推定犯罪事實，即非法之所許，最高
    法院90年度台上字第1969號判決意旨可資參照。
三、查公訴意旨認被告涉有竊盜罪嫌，無非以被告於警詢、偵查
    中所為之自白、證人即被害人丁○○於警詢中所為之指訴，
    以及卷附失車紀錄表、臺南市警察局車輛尋獲電腦輸入單、
    扣押物品目錄表及贓物認領保管單各 1紙為主要之論據。訊
    據上訴人即被告（下稱被告）堅決否認有何竊盜犯行，辯稱
    ：本案員警所查獲之車牌號碼 UXV-218號輕機車，係其向友
    人丙○○○所借用，因其為警查獲當日有飲酒，且丙○○○
    當時在通緝中，其恐向警方陳述機車來源，員警會追問丙○○○現在何處，遂於警詢、偵查中自白竊取上開機車，惟該
    輛機車確實並非其所竊取等語。經查：
  (一)本件被告於警詢及偵查中，雖自白竊取被害人所有之車牌號
    碼 UXV-218號輕機車，且被告於本院審理中，亦表示其於警
    詢、偵查中之自白確實出於自由意志（見本院卷第 109頁反
    面）。然被害人於上開機車失竊後，前往臺南市警察局第五
    分局北門派出所製作筆錄當時，對於上開機車失竊之時間、
    地點，係指稱：「於民國97年8月25日下午22時0分停放於公
    園南路616號前，於97年8月26日11時許發現停放於該處之機
    車遭竊」，且員警依被害人指述情節所填具之車輛協尋電腦
    輸入單，其上亦記載本件竊案之發生地址為「臺南市○區○○路 616號」，此業據本院依被告之聲請向臺南市警察局第
    五分局查明屬實，有該分局98年2月16日南市警五偵字第098
    45123050號函檢附之被害人警詢筆錄、車輛協尋電腦輸入單
    各 1紙在卷可憑（見本院卷第62至65頁）。則依上開被害人
    筆錄、車輛協尋電腦輸入單所示，本件車牌號碼 UXV-218號
    輕機車之失竊地點係在臺南市○區○○○路 616號前，應無
    疑義。惟被告於警詢及偵查中，稱其竊取上開輕型機車之地
    點為「臺南市○○區○○街西羅殿廟旁」、「西羅殿附近」
    （見警卷第2頁、偵查卷第8頁），則被害人於警詢中指稱之
    機車失竊地點，既與被告於警詢、偵查中自白之行竊地點相
    異，其於警詢、偵查中所為之自白是否與事實相符，即非無
    疑。
  (二)又被告提起本件上訴後，具狀表示上開車牌號碼 UXV-218號
    輕機車係向「周雅蘋」所借用，而本院依被告之聲請提解證
    人丙○○○到庭，經告以刑事訴訟法第 181條規定要旨，證
    人丙○○○雖表示願意作證（見本院卷第 105頁），並具結
    證稱：伊認識被告，與被告見過幾次面，但並非熟稔，97年
    8 月間，伊甫生產，當時伊在中華東路住處坐月子，無法騎
    乘機車；伊不記得當時是否見過被告，但未曾出借機車予被
    告使用，亦未曾見過被告為警查獲當時所騎乘之機車云云（
    見本院卷第 106頁正、反面）。然被告補充詢問證人丙○○○時，證人丙○○○對於被告所詢問之兩人曾否同住於旅館
    同一房間、是否曾一同在該旅館房間內遭員警搜索，及其因
    本件竊盜案件為警查獲後，有無撥打電話予證人等問題，復
    證稱：伊與被告曾在「愛華飯店」（音譯）同住約 1星期，
    期間金華派出所員警曾前往伊與被告所住房間內搜索，並將
    伊與被告帶往派出所驗尿；又被告為警查獲後，曾撥打電話
    予伊，在電話中表示「他喝了酒，騎車與他人的車相撞，當
    時在派出所」因當時伊無交通工具，遂未送便當；且伊接獲
    被告要求送便當之電話當時，確係住在「愛華飯店」等語（
    見本院卷第107至108頁）。而證人丙○○○嗣後又證稱：伊
    與被告同住於「愛華飯店」時，尚未懷孕等語（見本院卷第
    108頁反面）。查證人丙○○○雖否認出借車牌號碼UXV-218
    號輕機車予被告使用，然證人丙○○○初證稱案發當時甫生
    產，於家中坐月子，惟嗣後又改稱當時係住在「愛華飯店」
    ，並未懷孕，所證情節前後矛盾，已難逕信，且證人丙○○○若證稱確有出借上開機車予被告使用，或將導致伊遭刑事
    訴追，是伊證稱未出借上開機車予被告使用，雖屬人之常情
    ，但尚難以此逕認被告所辯情節不實；加以證人丙○○○對
    於被告所詢問有關兩人是否同住、是否曾一同為警查獲，以
    及是否曾於本件竊案為警查獲後，接獲被告電話等情，所證
    情節與被告答辯意旨，符合若節，則伊所證情節是否確實可
    信，自非無疑。從而，證人丙○○○之證詞既有上開瑕疵可
    指，即不能逕以伊上述結證內容，逕認被告所辯不實。
  (三)至於，卷附失車紀錄表、臺南市警察局車輛尋獲電腦輸入單
    、扣押物品目錄表及贓物認領保管單各 1紙（見警卷第15至
    17頁），固能證明被害人車輛失竊，以及被告為警查獲當時
    ，被害人遭竊之車牌號碼 UXV-218號輕機車係由被告占有、
    使用之事實，然被告占有使用失竊機車之事實，並不能必然
    推導出該失竊機車係由被告竊取之結論，亦即不能排除被告
    係自他人收受該機車而占有使用之可能，揆諸前引最高法院
    判決意旨，尚不能僅以被害人所有之車牌號碼 UXV-218號輕
    機車遭竊，而被告嗣後占有使用該機車之事實，遽為不利於
    被告之認定。
  (四)至於，到庭之公訴檢察官論告意旨則以：被告於警詢、偵查
    中自行供出行竊時間、手法，且被告自承警詢、偵查中接受
    詢問、訊問當時，意識清楚，加以被告僅坦承竊盜而否認酒
    後駕車公共危險犯行，足證其自白之真實性；又被告聲請傳
    訊之證人丙○○○於本院審理中所證內容，雖對本件案發時
    間記憶不清，但伊對於未曾出借機車與被告使用乙節，則證
    述明確，是伊所為之證詞自不得為有利於被告之認定；且本
    件被害人係於97年 8月26日上午失竊機車，而被告於本院審
    理中，供稱於為警查獲前1、2日，即已見證人丙○○○騎乘
    使用上開機車，是被告所辯情節，顯與車牌號碼UXV-218 號
    輕機車之失竊時間矛盾，所辯情節應有不實等語，固非無見
    。然：
    1.被告之自白是否出於自由意志，與其自白是否與事實相符
      ，本屬兩事，兩者並無論理上之必然關連，是不能僅以其
      於警詢、偵查中所為之自白係出於自由意志，逕行推論其
      自白必然與事實相符。又被告是否涉有酒後駕車公共危險
      犯行，與其被訴竊盜犯行無關，則不論被告就公共危險犯
      行所供情節為何，均不能佐證其對於竊盜犯行自白之真實
      性。
    2.證人丙○○○證稱未曾出借被害人丁○○遭竊之車牌號碼
      UXV-218 號輕機車予被告使用乙節，尚有疑義，已如前述
      ，是伊所為之證詞雖不足為有利於被告之認定，但亦不能
      僅憑伊上開證詞而逕認被告所辯不實。
    3.被害人於97年 8月26日前往臺南市警察局第五分局北門派
      出所報案時，業已表明車牌號碼 UXV-218號輕機車係於97
      年8月25日晚間10時停放於臺南市○區○○○路616號前，
      於97年8月26日上午11時許發覺遭竊，此有被害人97年8月
      26日警詢筆錄在卷可按（見本院卷第64頁），則依被害人
      指述情節，上開車牌號碼 UXV-218號輕機車之失竊時間，
      最早可能為97年 8月25日晚間10時，此與被告所辯：於案
      發前1、2日，亦即於97年 8月24日、25日左右，曾見證人
      丙○○○騎乘使用上開輕機車等語，於時間上並無明顯齟
      齬，且本件案發迄今已近 1年，亦難期待被告能精確記憶
      其究竟於何時親見證人丙○○○騎乘使用上開機車。則被
      告辯稱曾於案發前1、2日，見證人丙○○○使用上開機車
      ，既未與被害人警詢中指述之機車失竊時間有重大出入，
      即不能僅以被害人警詢中指述情節情節為憑，逕認被告所
      辯不實。
四、綜上所述，本件被告雖於警詢、偵查中自白竊取被害人所有
    之車牌號碼 UXV-218號輕機車，然其自白之行竊地點，與被
    害人指述之車輛失竊地點相異，已難逕認被告上開自白與事
    實相符，又被告辯稱上開機車係其向證人丙○○○借用，雖
    為證人丙○○○所否認，然證人丙○○○之證詞確有可疑之
    處，亦難逕認被告所辯情節不實，且被告占有、使用上開輕
    機車為警查獲之情況，既不能排除被告係由他人處收受該機
    車而占有使用之情況，即難認與本件待證事實即被告竊取上
    開機車之犯罪事實有必然之結合關係。從而，本件被告被訴
    竊盜犯行，依現有證據，其為訴訟上之證明尚未達於使本院
    得確信其為真實之程度，而仍有合理之懷疑存在，自不得遽
    為有罪之判決。原審未查，逕予論罪科刑，尚有未洽，被告
    以此為由提起上訴，指摘原判決不當，為有理由，自應由本
    院依法撤銷原判決，諭知被告無罪之判決，以示平允。
據上論斷，應依刑事訴訟法第455條之 1第1項、第3項、第369條
第1項前段、第364條、第301條第1項，判決如主文。
本案經檢察官甲○○到庭執行職務。
中    華    民    國    98    年    6     月    30    日
                  刑事第十四庭  審判長法  官  吳坤芳
                                      法  官  陳金虎
                                      法  官  周紹武
以上正本證明與原本無異
如不服本判決應於收受本判後10日內向本院提出上訴書狀，並應
敘述具體理由。其未敘述上訴理由者，應於上訴期間屆滿後20日
內向本院補提理由書狀（均須按他造當事人之人數附繕本）「切
勿逕送上級法院」。
                                      書記官  徐晨芳
中    華    民    國    98    年    7     月    2     日


司法院資訊處製作；財團法人民間司法改革基金會備份。
